# 同一控制下企业合并出售业务方如何账务处理

提问人：caizhongfu888 时间：2012-01-17 12:14:44
企业合并中对同一控制下收购业务如何账务处理有规定，但出售业务方（假定按公允价值出售）如何进行账务处理未明确规定，有的认为出售方按正常出售资产处理，产生损益，在集团层面合并时抵销；有的认为出售方账务处理应与收购业务对等，按出售业务处理，不产生损益。请陈老师及各位老师指点。

回答人：chenyiwei
现行准则下并未针对同一控制下的出售业务作出特别的规定，所以通常情况下就按照处置资产或股权的一般原则处理，并不需要考虑与同一控制下合并交易中的合并方的“处理对等”问题。以前焦小宁处长还在会计司时，对此问题的课件上特别注明“合并方与出售方的会计处理不对等”。
但是，因为是同一控制下的关联方之间的交易，存在较大的作价不公允的可能性。在此情况下，如果标的股权或资产的公允价值可以可靠取得，并有证据表明实际交易价格与该公允价值存在较大差异的，则应当把交易价格与标的资产或股权的公允价值之间的差额作为权益性交易处理，标的资产或股权的公允价值与原帐面价值之间的差额才能确认损益。该项内部交易损益的影响，在处置方、合并方双方的共同母公司编制合并报表时需予以抵销。